臺灣板橋地方法院刑事判決　　　　　　 95年度簡上字第943號
上　訴　人
即　被　告　甲○○
　　　　　　　　　　（另案於臺灣臺北監獄臺北分監執行中）
上列上訴人因詐欺案件，不服本院95年度簡字第4835號，中華民
國95年8 月29日第一審判決（聲請簡易判決處刑書：臺灣板橋地
方法院檢察署95年度偵字第8494號）提起上訴，本院第二審合議
庭判決如下：
    主  文
上訴駁回。
    事實及理由
一、按被告以外之人於審判外之言詞或書面陳述，除法律有規定
    者外，不得作為證據；又被告以外之人於審判外之陳述，雖
    不符第一百五十九條之一至第一百五十九條之四之規定，但
    經當事人於審判程序同意作為證據，法院審酌該言詞陳述或
    書面陳述作成時之情況，認為適當者，亦得為證據；當事人
    、代理人或辯護人於法院調查證據時，知有第一百五十九條
    第一項不得為證據之情形，而未於言詞辯論終結前聲明異議
    者，視為有前項之同意，刑事訴訟法第一百五十九條第一項
    、第一百五十九條之五規定甚明。經查，本判決後開所引用
    被告以外之人於審判外之陳述（包括書面陳述），對本件被
    告而言，固皆屬傳聞證據，惟被告就前揭審判外陳述，於本
    院準備程序及審判期日時均表示同意作為證據；而公訴檢察
    官雖知上開證據資料為傳聞證據，但於本院準備程序及審判
    期日中則表示無意見而不予爭執，且迄至言詞辯論終結前亦
    未再聲明異議。本院審酌上開證據資料製作時之情況，尚查
    無違法不當及證明力明顯過低之瑕疵，亦認為以之作為證據
    應屬適當，故揆諸前開法律規定與說明，爰逕依刑事訴訟法
    第一百五十九條之五規定，認前揭證據資料均例外有證據能
    力。
二、本案經本院審理結果，認第一審簡易判決以被告甲○○幫助
    意圖為自己不法之所有，以詐術使人將本人之物交付，累犯
    ，判處拘役五十日，如易科罰金，以銀元三百元折算一日，
    其認事、用法均無違誤，量刑亦屬妥當，應予維持，並引用
    第一審判決書記載之事實、證據及理由（如附件）。
三、上訴人即被告甲○○之上訴意旨略以：其合作金庫商業銀行
    淡水簡易型分行（下稱合作金庫）帳號000000000
    0000號帳號係其於民國九十五年三月二日開設，其後將
    該帳戶之存摺、提款卡、密碼置於機車置物箱內，約一個多
    星期後去騎機車時才發現上開物品不見，並未提供他人使用
    云云。
四、經查：被告甲○○於本院準備程序時供稱：本件合作金庫帳
    戶係因所應徵工作之臺北縣新店市○○路○段「板新」瓦斯
    行老闆要求提供帳戶作為薪資轉帳用，故於九十五年三月二
    日申辦，後來老闆說必須提供土地銀行帳戶，遂於同日再申
    辦土地銀行帳戶云云，惟於本院審理時又改稱：「（問：為
    何要去辦合作金庫帳戶？）因為要去『上格』家具行工作。
    」云云，再經本院訊之九十五年三月三十日因何為警查獲，
    則供稱：當時要去新店安和路「萬祥」瓦斯行工作，要開戶
    供薪資轉帳，是開戶被抓到，在萬祥瓦斯公司上班前係在「
    川大木材行」工作，且只有在「萬祥」一家瓦斯行工作過云
    云。則其就自己工作地點之店名、短時間內開設數帳戶之目
    的所為供述，顯然前後不一。且經本院以一○四查號台查詢
    結果，臺北縣新店市○○路並無被告所稱「板新」瓦斯或煤
    氣行之登記電話，此有本院電話記錄查詢表一紙在卷可佐，
    益見被告前揭所辯，實難遽信。又其於九十年七月至九十五
    年七月二十七日之五年期間至少在七家金融機構開設帳戶，
    此有檢察官查詢金融機構回應狀態單一紙附卷可稽（見偵查
    卷第七十七頁），足見其本身原即擁有多家金融機構帳戶可
    供使用，卻一再以薪資轉帳為由，短期間內開立數帳戶，亦
    與常情有違。此外，詐騙集團利用他人金融帳戶作為匯款工
    具，若非事先徵得該帳戶所有人之同意，當不致冒帳戶事後
    遭掛失而無法提領詐得款項之風險。凡此，均足見被告前揭
    所辯，純屬事後狡飾之詞，無一足取，被告確於九十五年三
    月二日申辦上開合作金庫帳戶後，至九十五年三月十日被害
    人乙○○遭詐騙匯款十萬元間之某時點，將前開合作金庫帳
    戶存摺、金融卡、密碼提供予他人使用之事實至明。此外，
    在金融機構開設帳戶，請領存摺及金融卡，係針對個人身分
    之社會信用而予以資金流通，具有強烈之屬人性格，而金融
    帳戶作為個人理財工具，申請開設並無任何特殊之限制，一
    般民眾皆得以存入最低開戶金額之方式申請取得，且同一人
    均得在不同之金融機構申請數個存款帳戶使用，乃眾所週知
    之事實，苟見不詳人士向他人蒐集金融帳戶使用，自屬可疑
    ，況近年來，社會上各式詐財手段迭有所聞，被告對此應無
    不知之理。被告對於將其帳戶存摺、金融卡、密碼交付不詳
    他人使用，可能用於詐財，使偵查機關不易偵查一節，應有
    所預見，竟仍將上開帳戶之存摺、金融卡、密碼交付他人轉
    交詐欺集團使用，顯有容認犯罪事實發生之本意，其有幫助
    該詐欺集團利用其金融帳戶實施詐欺取財犯行之不確定故意
    及行為甚明。本件事證明確，被告犯行堪以認定。
五、被告行為後，前於九十四年二月二日修正公布之刑法，已自
    九十五年七月一日起施行，另刑法施行法亦於九十五年六月
    十四日增訂該法第一條之一規定，並自九十五年七月一日施
    行。其中修正後刑法第二條之規定，乃係關於新舊法比較適
    用之準據法，其本身無關行為可罰性要件之變更，故於九十
    五年七月一日刑法修正施行後，如有涉及比較新舊法之問題
    ，即應逕依修正後刑法第二條第一項規定，為「從舊從輕」
    之比較（最高法院九十五年第八次刑事庭會議決議意旨參照
    ）。經查：
（一）刑法第三百三十九條第一項詐欺取財罪之規定雖未修正，
      然於上開刑法及其施行法修正施行前，依罰金罰鍰提高標
      準條例第一條前段之規定，刑法第三百三十九條第一項所
      定得併科之罰金部分法定刑度「銀元一千元以下」，係提
      高為銀元一萬元即新臺幣三萬元以下，最低刑度則依修正
      前刑法第三十三條第五款規定，為一銀元即新臺幣三元以
      上。嗣因刑法施行法第一之一條已增訂：「中華民國九十
      四年一月七日刑法修正施行後，刑法分則所定罰金之貨幣
      單位為新臺幣；九十四年一月七日刑法修正時，刑法分則
      編未修正之條文定有罰金者，自九十四年一月七日刑法修
      正施行後，就其所定數額提高為三十倍，但七十二年六月
      二十六日至九十四年一月七日新增或修正之條文，就其所
      定數額提高為三倍。」，而此規定因屬前揭罰金罰鍰提高
      標準條例第一條但書所稱之「法律已依一定比率規定罰金
      或罰鍰之數額或倍數」，自應優先適用；又修正後刑法第
      三十三條第五款亦已將罰金刑調整為新臺幣一千元以上，
      以百元計算，故依前述標準換算，刑法第三百三十九條第
      一項得併科罰金之刑度於刑法修正後已變更為「新臺幣三
      萬元以下，新臺幣一千元以上」，是比較修正前後刑度結
      果，應以修正前之規定對被告較為有利。
（二）修正後刑法第四十一條第一項前段有關易科罰金折算標準
      之規定為：「犯最重本刑為五年以下有期徒刑以下之刑之
      罪，而受六個月以下有期徒刑或拘役之宣告者，得以新臺
      幣一千元、二千元或三千元折算一日，易科罰金。」，而
      修正前同條項就易科罰金之折算標準係規定：「得以一元
      以上三元以下折算一日，易科罰金」，再依修正前罰金罰
      鍰提高標準條例第二條（現已刪除）之規定，就其原定數
      額提高為一百倍折算一日，即係以銀元一百元、二百元、
      三百元折算一日，折算為新臺幣幣值後，則為以新臺幣三
      百元、六百元、九百元折算一日，是比較修正前後之易科
      罰金折算標準，自以行為時即修正前之規定，較有利於被
      告。
（三）修正前刑法第四十七條規定：「受有期徒刑之執行完畢，
      或受無期徒刑或有期徒刑一部之執行而赦免後，五年以內
      再犯有期徒刑以上之罪者，為累犯，加重本刑至二分之一
      」；而修正後刑法第四十七條規定：「受徒刑之執行完畢
      ，或一部之執行而赦免，五年以內故意再犯有期徒刑以上
      之罪者，為累犯，加重本刑至二分之一」、「第九十八條
      第二項關於因強制工作而免其刑之執行者，於受強制工作
      處分之執行完畢或一部之執行而免除後，五年以內故意再
      犯有期徒刑以上之罪者，以累犯論」；從而，本件被告係
      於有期徒刑執行完畢後，五年內再故意犯本件有期徒刑以
      上之罪，不論依修正前或修正後刑法之規定，均構成累犯
      ，適用修正前之規定，對於被告並無不利。
（四）綜上全部比較結果，本件以修正前之規定較有利於被告，
      揆諸前揭說明，就上開法律應依修正後刑法第二條第一項
      前段之規定，一體適用被告行為時即修正前之規定，予以
      論處。至刑法關於幫助犯之規定，修正前刑法第三十條係
      規定：「幫助他人犯罪者，為從犯。雖他人不知幫助之情
      者，亦同。從犯之處罰，得按正犯之刑減輕之。」；而修
      正後則規定：「幫助他人實行犯罪行為者，為幫助犯。雖
      他人不知幫助之情者，亦同。幫助犯之處罰，得按正犯之
      刑減輕之。」，觀諸上開刑法第三十條之修正，僅係將幫
      助犯規定為法理之明文化而為文字用語之修正，未涉及罪
      刑實質內容之變更，非屬法律之變更，自無須適用刑法第
      二條第一項規定為新舊法之比較，而應直接適用裁判時之
      規定，併予敘明。
六、按幫助犯之成立，主觀上行為人須有幫助故意，客觀上須有
    幫助行為，意即須對於犯罪與正犯有共同之認識，而以幫助
    之意思，對於正犯資以助力，而未參與實施犯罪之行為者而
    言（參照最高法院七十五年度臺上字第一五○九號、八十八
    年度臺上字第一二七○號判決意旨）。本件被告將其申請開
    立金融帳戶之存摺、金融卡、密碼交付不詳之成年人轉供詐
    欺集團使用，使該詐欺集團作為對被害人等實施詐欺取財犯
    罪之取款工具，顯係基於幫助他人實施詐欺取財犯罪之犯意
    ，且所為提供金融帳戶之行為，亦屬刑法詐欺罪構成要件以
    外之行為。是核被告所為，應係犯刑法第三十條第一項、第
    三百三十九條第一項之幫助詐欺取財罪，並依刑法第三十條
    第二項規定按正犯之刑減輕之。再查被告前因違反麻醉藥品
    管理條例案件，經臺灣士林地方法院於八十五年十月一日以
    八十五年度訴字第二二○號刑事判決判處應執行有期徒刑八
    月，緩刑五年，於九十六年三月三十一日判決確定，嗣因犯
    偽造有價證券案件，經同法院於八十七年二月二十六日以八
    十六年度訴字第六一九號刑事判決判處有期徒刑三年二月，
    於八十七年四月二日判決確定，而撤銷前案緩刑，並合併定
    其應執行刑為有期徒刑三年八月確定，於八十九年五月四日
    因縮短刑期假釋出監付保護管束，再因犯妨害兵役案件，經
    同法院於九十二年五月八日以九十二年度士簡字第三七七號
    刑事簡易判決判處有期徒刑三月，如易科罰金以銀元三百元
    折算一日，於同年八月十五日判決確定，並撤銷前揭假釋，
    執行殘刑並接續執行，嗣於九十三年十二月二十五日縮刑期
    滿執行完畢，有臺灣高等法院被告前案紀錄表一件在卷可按
    ，其於有期徒刑之執行完畢後，五年內再犯本件有期徒刑以
    上之罪，為累犯，應依修正前刑法第四十七條規定加重其刑
    ，並先加後減之。
七、原審以被告犯行明確，依刑事訴訟法第四百四十九條第一項
    前段、第三項、第四百五十四條第二項，刑法第二條第一項
    前段、第三十條、第三百三十九條第一項、修正前刑法第四
    十七條、第四十一條第一項前段，罰金罰鍰提高標準條例第
    一條前段、修正前罰金罰鍰提高標準條例第二條，判處拘役
    五十日，如易科罰金，以銀元三百元折算一日，其認事用法
    均無違誤，量刑亦屬妥當，應予維持，上訴意旨所執之前開
    理由，尚無足採，業如前述，其上訴為無理由，應予駁回。
據上論斷，應依刑事訴訟法第四百五十五條之一第一項、第三項
、第三百六十八條、第三百七十三條，判決如主文。
本案經檢察官沈志成到庭執行職務。
中　　華　　民　　國　　96　　年　　3 　　月　　5 　　日
                  刑事第十五庭  審判長法　官  陳鴻清
                                      法　官  朱嘉川
                                      法　官  劉安榕
上列正本證明與原本無異。
本件不得上訴。
                                      書記官  楊馥如
中　　華　　民　　國　　96　　年　　3 　　月　　5 　　日
附錄本案論罪科刑法條全文：
中華民國刑法第339條
意圖為自己或第三人不法之所有，以詐術使人將本人或第三人之
物交付者，處五年以下有期徒刑、拘役或科或併科一千元以下罰
金。
以前項方法得財產上不法之利益或使第三人得之者，亦同。
前二項之未遂犯罰之。
